【裁判字號】    97,交聲,138
【裁判日期】    971027
【裁判案由】    聲明異議
【裁判全文】
臺灣臺南地方法院交通事件裁定         97年度交聲字第138號
移送機關    交通部公路總局嘉義區監理所臺南監理站
異議人即
受處分人    東沅泵浦有限公司
代 表 人    甲○○○○○○
上列受處分人因違反道路交通管理處罰條例案件，對於交通部公
路總局嘉義區監理所台南監理站民國97年2月22日所為之裁決處
分（處分案號：嘉監南字第裁74-1S0000000號），聲明異議，本
院裁定如下：
    主  文
原處分撤銷。
東沅泵浦有限公司不罰。
    理  由
一、原處分意旨略以：異議人即受處分人東沅泵浦有限公司（下
    稱異議人）所有之車牌號碼6299-JD號自用一般小貨車，於
    民國（下同）96年1月2日19時06分許，在台南市○○路○○道
    路收費停車處，有在道路收費停車處所停車經催繳不依規定
    繳費之違規事實，經台南市政府製單舉發，嗣經交通部公路
    總局嘉義區監理所臺南監理站（下稱移送機關）依道路交通
    管理處罰條例第56條第2項之規定，裁處異議人新臺幣（下
    同）300元之罰鍰。
二、本件聲明異議意旨略以：車牌號碼自用小貨車車牌629-JD雖
    為異議人所有，但該車於95年12月25日被不明債務人開走至
    今未回，異議人向警局報案備查，然至今警局未能終查此案
    ，故此車輛於95年12月26日至96年1月11日間於海安路-5停
    車之行為，並非異議人所為，異議人曾經向南門路停管處及
    台南監理站裁決所申訴陳情但未獲置理，如今向法院陳情，
    請明察未能繳費之事，為此提出聲明異議，請求撤銷原處分
    等語。
三、按汽車駕駛人在道路收費停車處所停車，未依規定繳費，主
    管機關應書面通知駕駛人於七日內補繳，並收取必要之工本
    費用，逾期再不繳納，處新臺幣三百元罰鍰，道路交通管理
    處罰條例第56條第2項定有明文。因此，需為汽車駕駛人，
    始得上開規定之處罰對象。而此所謂汽車駕駛人並不等同汽
    車所有人，此為當然之理。
四、移送機關指稱異議人所有之車號6299-JD號自用一般小貨車
    ，於96年1月2日19時06分許，有在道路收費停車處所停車經
    催繳不依規定繳費之違規事實，有台南市政府96年6月22日
    南市交管字第1S0000000號舉發違反道路交通管理事件通知
    單，且為異議人所不否認，此部分事實當信為真實。然異議
    人稱上開車輛於95年12月25日遭不明債務人開走至今未回云
    云，並提出台南市警察局第三分局96年4月24日南市警三偵
    字第0964300963號函為證。經查：
  (一)異議人所有上開車輛已於95年12月25日遺失等情，業據證人
    即異議人僱用人王建元於本院97年10月2日訊問時，到庭具
    結證稱：「（問：你以前在異議人公司擔任何職？是否知道
    公司有6299-JD之小貨車？）我是擔任維修的工作，是有這
    台車沒錯，我是在95年12月25日最後使用該車。」、「（問
    ：當時使用該車作何事？）我是要開該車去送貨，與本公司
    內之老師傅，到府安路送貨。因為當時有二名不明男子告訴
    我說公司已經倒閉，要將該車押走，我打電話問廠長陳俊雄
    ，他跟我說公司已經倒閉，因為顧慮到我們的安全所以就讓
    該二名男子將車開走，該二名男子當時有留下姓名及電話，
    但是我已經不記得了。後來我廠長有報警，我有到警局作筆
    錄。」、「（問：為何你已於95年12月25日已離職，而警局
    所製作之筆錄係95年12月26日？）95年12月25日係因為是廠
    長去報案叫我先回家，是事後警察才叫我去做筆錄的。」、
    「（問：當時將車開到何處去送貨？）府安街。是在送完貨
    之後兩名男子才出現。」、「（是否確定車子被押走的地點
    就是府安路？）我因為當時的地點我不很熟，地名不確定，
    但該地是我公司臨時倉庫處所，我是將貨載到到倉庫去。」
    等語在卷，上開證述與本院依職權於97年5月22日向台南市
    警察局第三分局電話查詢上開車輛是否有遺失之情，經該分
    局傳真陳報單及調查筆錄各1份之記載內容大致相符，自堪
    信為真實。
  (二)況由異議人所提出台南市警察局第三分局96年4月24日南市
    警三偵字第0964300963號函記載：「‧‧6299-JD號自小貨
    車，於95年12月25日在台南市○○區○○街245巷口遭不明
    債務人強行開走，迄今未歸還乙案，業由本分局受理列管積
    極偵辦中，如台端發現與本案相關線索，請向本分局聯繫‧
    ‧。」等語可知，該車自95年12月25日遺失至96年4月24日
    止尚未尋獲。從而，本院由上開證述及警察局函文已得有異
    議人所有之上開車輛確實於95年12月25日遭不明男子開走，
    因此異議人辯稱其於上開時、地，車牌號碼6299-JD之小貨
    車非其所占有中，其未有在道路收費停車處所停車經催繳不
    依規定繳費之違規事實，並非無據；此外，復查無其他積極
    證據足資證明異議人確有本件裁決書所指之違規行為，則移
    送機關遽以裁罰，自有未洽。
五、綜上所述，足認本件違規行為於96年1月2日發生時，上揭車
    輛當時並非在異議人占有使用中，亦非屬異議人實力支配之
    下，實難認異議人有駕駛該車輛之可能，因此，移送機關指
    稱異議人有停車未依規定繳費之行為，逕行對異議人予以裁
    罰，尚難認為允當，自應由本院將原處分撤銷，並為異議人
    不罰之諭知，以資適法。
六、據上論結，應依道路交通管理處罰條例第87條第2項、道路
    交通案件處理辦法第20條前段，裁定如主文。
中    華    民    國    97    年    10    月    27    日
                      交通法庭  法  官  陳淑勤
以上正本證明與原本無異。
如不服本裁定，應於送達後5日內，向本院提出抗告狀。
                                書記官  謝國欽
中    華    民    國    97    年    10    月    27    日


司法院資訊處製作；財團法人民間司法改革基金會備份。
